臺灣臺中地方法院民事判決
110年度訴字第852號
原      告  王爾淇即王愛昀

訴訟代理人  謝明智律師
            朱奕縈律師(110年12月7日解除委任)
被      告  吳昀芷  

上當事人間侵權行為等事件，本院於民國110年12月21日言詞辯
論終結，判決如下：
    主      文
被告應給付原告新臺幣壹佰捌拾陸萬捌仟捌佰柒拾陸元，及自民
國一一○年四月五日起至清償日止，按週年利率百分之五計算之
利息。
訴訟費用由被告負擔。
本判決於原告以新臺幣陸拾貳萬貳仟玖佰伍拾玖元供擔保後，得
假執行。
    事實及理由
壹、程序部分：
一、按訴狀送達後，原告不得將原訴變更或追加他訴。但請求之
    基礎事實同一者、擴張或減縮應受判決事項之聲明者，不在
    此限，民事訴訟法第255條第1項但書第2、3款分別定有明文
    。本件原告起訴時原聲明為：被告應給付原告新臺幣（下同
    ）187萬元，及自起訴狀繕本送達翌日起至清償日止，按年
    息5%計算之利息（本院卷第11頁）。嗣於民國110年5月12日
    以民事訴之變更暨補正㈡狀變更聲明為：被告應給付原告186
    萬8876元，及自起訴狀繕本送達翌日起至清償日止，按年息
    5%計算之利息（本院卷第111頁）。核原告上開訴之變更，
    基礎事實均同一，合於上開規定，自屬依法有據，合先敘明
    。 
二、被告未於言詞辯論期日到場，核無民事訴訟法第386條所列
    各款事由，故依原告之聲請，由其一造辯論而為判決。
貳、實體部分：
一、原告方面：
　㈠兩造為朋友關係，被告自108年4月起即陸續利用與原告聚餐
    之機會，向原告謊稱其掌握購得即將上櫃之鴻璽公司未上櫃
    股票之管道，只需將款項交付其處理，其保證屆時將予原告
    雙倍獲利。原告遂先於108年5月15日10時30分許，偕同被告
    至國泰銀行沙鹿分行臨櫃辦理自原告申設之國泰世華銀行中
    港分行帳號000000000000之帳戶（下稱原告國泰世華帳戶）
    領取36萬6000元，並將其中36萬元現金交付予被告。後於同
    年月17日15時31分許，偕同被告至合作金庫銀行東沙鹿分行
    提款機，以金融卡分3次、每次提領3萬元之方式，自原告申
    設之合作金庫銀行朝馬分行帳號0000000000000帳戶（下稱
    原告合庫帳戶），共提領現金9萬元，並當場全數交給被告
    。原告共計交付45萬元予被告，委託被告代為購買鴻璽公司
    之未上櫃股票。嗣被告又向原告謊稱被告前夫為英國人，過
    世後，留給被告數家公司及遺產金額高達120億元，只要原
    告願意提供款項幫助被告委請外國律師處理國外之遺產事務
    ，事成後，被告將按1比10比例返還原告。原告乃又於108年
    5月23日13時23分至14時10分許，偕同被告及一名身份年籍
    不詳之女子至中國信託銀行西屯分行，自原告申設之中國信
    託銀行南屯分行帳號000000000000帳戶（下稱原告中國信託
    帳戶）領取142萬元現金，將其中38萬元拆為2筆各19萬元，
    扣除銀行手續費後，分別匯款2筆各18萬9438元至被告指定
    之2個國外帳戶，餘款104萬元另以現金交付被告。嗣原告遲
    未見被告當初保證於108年6月會將前揭投資獲利款項入帳，
    幾經詢問被告有關股票過戶及繼承財產之辦理進度，被告均
    藉詞推託。
　㈡被告故意以詐欺等背於善良風俗及違反刑法保護他人之法律
    之方式，使原告陷於錯誤，陸續交付用以委託被告代為購買
    鴻璽公司之未上櫃股票及協助被告處理國外遺產事務之上開
    款項予被告，惟迄今尚未取得任何鴻璽公司之未上櫃股票，
    及協助被告處理國外遺產事務之約定報酬，致原告財產總額
    不當減少，而受有損害，該侵害行為與損害間具有相當因果
    關係。爰依民法第184條第1項前段、後段及第2項之規定，
    請求被被告返還利益。
  ㈢聲明：如主文第1項所示，及願供擔保請准宣告假執行。
二、被告方面：被告未於言詞辯論期日到場，亦未提出準備書狀
    作何聲明或陳述。
三、得心證之理由：
  ㈠原告主張被告有前述詐取原告錢財之事實，業據其提出原告
    與被告於通訊軟體LINE對話擷圖、原告國泰世華帳戶存摺（
    含交易明細）及108年5月15日取款憑條、原告合庫帳戶存摺
    （含交易明細）及108年5月17日自動櫃員機交易明細表、原
    告中國信譯帳戶存摺（含交易明細）及108年5月25日匯出匯
    款申請書等件可證（本院卷第19至47、91至109、115、117
    頁），被告並因上開詐欺行為遭臺灣臺中地方檢察署（下稱
    臺中地檢）通緝及提起公訴，有臺中地檢109年1月17日中檢
    達偵霜緝字第180號、109年5月27日中檢增偵霜緝字第1734
    號通緝書，及臺中地檢110年度偵字第27958、32170號、110
    年度偵緝字第1125、1126、1127、1128、1129號起訴書可按
    （本院卷第137、139187至199頁）。又被告經於相當時期受
    合法之通知，未於言詞辯論期日到場爭執，復未提出書狀作
    何有利於己之聲明或陳述，以供本院審酌，依民事訴訟法第
    280條第3項準用第1項規定，視同自認，堪認原告之主張為
    真實。從而，原告依侵權行為之法律關係，請求被告負損害
    賠償責任，應屬有據。
  ㈡按因故意或過失，不法侵害他人之權利者，負損害賠償責任
    。故意以背於善良風俗之方法，加損害於他人者亦同；違反
    保護他人之法律，致生損害於他人者，負賠償責任，民法第
    184條第1項、第2項前段定有明文。又損害賠償，除法律另
    有規定或契約另有訂定外，應以填補債權人所受損害及所失
    利益為限。依通常情形，或依已定之計劃、設備或其他特別
    情事，可得預期之利益，視為所失利益，民法第184條、第2
    16條分別定有明文。又損害賠償之債，以有損害之發生及有
    責任原因之事實，並二者之間，有相當因果關係為成立要件
    。故原告所主張之損害賠償之債，如不合於此項成立要件者
    ，即難謂有損害賠償請求權存在（最高法院48年台上字第48
    1號判例要旨參照）。原告主張受被告詐欺致受有損害，而
    請求被告給付186萬8876元，仍應就其所受損害與被告行為
    間責任範圍因果關係一事負舉證之責。原告主張其因被告詐
    欺行為受有186萬8876元之損害，業據原告提出如前㈠取款、
    匯款，及LINE對話紀錄為證（本院卷第19至47、91至109、1
    15、117頁），則原告確因被告上開詐欺行為交付上開金額
    ，並因被告未予返還而受有損害，此與被告上揭行為具相當
    因果關係，應屬有理。
  ㈢按給付有確定期限者，債務人自期限屆滿時起，負遲延責任
    ；給付無確定期限者，債務人於債權人得請求給付時，經其
    催告而未為給付，自受催告時起，負遲延責任。其經債權人
    起訴而送達訴狀，或依督促程序送達支付命令，或為其他相
    類之行為者，與催告有同一之效力，民法第229條第1項、第
    2項分別定有明文。又按遲延之債務，以支付金錢為標的者
    ，債權人得請求依法定利率計算之遲延利息。但約定利率較
    高者，仍從其約定利率；應付利息之債務，其利率未經約定
    ，亦無法律可據者，週年利率為百分之五，民法第233條第1
    項、第203條亦分別明定。經查，原告請求被告返還詐騙交
    付之債權，核屬無確定期限之給付，既經原告提起本件訴訟
    ，且民事起訴狀繕本業於110年3月25日寄存送達被告，而於
    110年4月4日生送達效力，有送達證書附卷可憑（本院卷第5
    9頁），被告迄未給付，應負遲延責任，是以，原告請求自
    起訴狀繕本送達被告之翌日即110年4月5日起至清償日止，
    按週年利率5%計算之利息，核無不合。
四、綜上，原告主張依民法第184條第1項前、後段及第2項規定
    ，請求被告給付186萬8876元，及自110年4月5日起至清償日
    止，按週年利率5%計算之利息，為有理由，應予准許。另原
    告陳明願供擔保，請求宣告假執行，核無不合，茲酌定相當
    之擔保金額准許之。
五、訴訟費用負擔之依據：民事訴訟法第78條。
中　　華　　民　　國　　110 　年　　12　　月　　30　　日
                  民事第五庭    法  官  林秀菊
正本係照原本作成。
如對本判決上訴，須於判決送達後20日內向本院提出上訴狀。如
委任律師提起上訴者，應一併繳納上訴審裁判費。
中　　華　　民　　國　　110 　年　　12　　月　　30　　日
                                書記官  劉子瑩